【裁判字號】    92,交上易,19
【裁判日期】    920320
【裁判案由】    過失致死
【裁判全文】
臺灣高等法院高雄分院刑事判決                    九十二年度交上易字第一九號
    上  訴  人
    即  被  告  甲○○
    選任辯護人  陳萬呈律師
    上  訴  人
    即  被  告  乙○○○
右上訴人等因過失致死案件，不服臺灣高雄地方法院九十一年度交易字第三二三號中
華民國九十一年十一月二十九日第一審判決（起訴案號：臺灣高雄地方法院檢察署九
十一年度偵字第三七八五號、六四二八號），提起上訴，本院判決如左：
      主  文
上訴駁回。
      事  實
一、乙○○○、甲○○均考領有普通小型車駕駛執照，民國（下同）九十年二月五日
    晚間六時許，乙○○○駕駛車牌七Ｊ─七五七一號自用小客車抵達高雄市○○區
    ○○路與民治街附近欲參加喜宴時，本應注意汽車在交岔路口十公尺內不得臨時
    停車，而依當時之情形及其智識、能力亦無不能注意之情事，詎竟將所駕駛之車
    牌七Ｊ─七五七一號自用小客車停放在飛機路與民治街東北角屬不得臨時停車交
    岔路口內，即逕自前往參加喜宴，迄於同日晚間九時三十分許，適甲○○亦駕駛
    車牌ＺＬ─二二七八號自用小客車，沿高雄市○○區○○路由南向北方向之快車
    道行駛，於行近前開飛機路與民治街交岔口欲右轉至民治街時，本應汽車行至交
    岔路口時，轉彎車應讓直行車先行及汽車行進中駕駛人應注意車前狀況，隨時準
    備採取必要之安全措施，以防止交通事故發生，危及路上人車之安全，而當時客
    觀情狀係天候晴、夜間有照明光線、路面乾燥無缺陷、無障礙物、視距良好，且
    依甲○○之智識、能力，亦無不能注意之情事，詎竟疏未注意其右側之來車狀況
    ，致未發現陳健生亦騎乘之車牌ＹＧＳ─０一六號機車由南而北同向在飛機路之
    慢車道行駛而至，以致未讓直行車先行，在貿然右轉之際，陳健生見狀亦閃避不
    及，所騎乘車牌ＹＧＳ─０一六號機車之左側中間腳踏板處遭甲○○所駕駛車牌
    ＺＬ─二二七八號自小客車右前角保險桿擦撞，陳健生被擦撞後自機車上摔出再
    撞及前揭違規停放之車牌七Ｊ─七五七一號自用小客車之左車尾處，導致出血性
    休克、右後側腹腔血腫、右側血胸及左側血腫，經送醫急救後延至同年二月十二
    日下午三時十五分不治死亡。甲○○、乙○○○在肇事後，於警員前往現場處理
    時，在渠等上開犯行未為任何有偵查犯罪職權之公務員知悉前，主動承認肇事，
    嗣並接受法院之裁判。
二、案經高雄市政府警察局小港分局報請臺灣高雄地方法院檢察署檢察官及同署檢察
    官自動檢舉偵查起訴。
    理  由
一、訊據上訴人即被告乙○○○對於右揭為圖參加喜宴之便，疏於注意而擅將所駕駛
    之車牌七Ｊ─七五七一號自小客車停在高雄市○○區○○路與民治街交岔路口東
    北處屬於不得臨時停車之處所，嗣因被告甲○○所駕之ＺＬ─二二七八號自小客
    車行經前開交岔路口處右轉時，與被害人陳健生騎乘之ＹＧＳ─０一六號機車碰
    撞，致被害人陳健生因而自機車上摔出再撞及其所駕駛七Ｊ─七五七一號自用小
    客車之左車尾處，導致被害人陳健生因而受傷不治死亡等事實，均坦承不諱，核
    與現場目擊證人洪顥玶於原審證稱：當時伊原在交岔路口前等候女友下班；機車
    遭撞擊後，被害人整個人彈甩出去，機車滑行撞上七Ｊ─七五七一號自小客車，
    被害人倒在七Ｊ─七五七一號自小客車之左後邊等語相符（見原審卷第六十一頁
    ），並有肇事後警方至現場處理採證時所製作之道路交通事故調查報告表暨所附
    肇事現場圖及拍攝之現場照片四幀在卷可資佐證（見原審卷第六十七頁、警卷第
    八頁），而被害人陳健生確因本件交通事故，致出血性休克、右後側腹腔血腫、
    右側血胸及左側血腫，經送醫急救後不治身亡之事實，亦經臺灣高雄地方法院檢
    察官督同同署法醫師相驗屬實，有勘驗筆錄、相驗屍體證明書、鑑定驗斷書在卷
    可憑（見九十一年度相字第二七二號卷第十六頁、第十九頁及第二十頁至二十四
    頁），被告乙○○○之自白顯與事實相符，堪可採信。
二、另訊據上訴人即被告甲○○對於在右揭時地駕駛ＺＬ─二二七八號自小客車沿高
    雄市○○區○○路由南向北方向行駛，行經該飛機路與高雄市○○街交岔口欲右
    轉至民治街時，與被害人陳健生所騎乘之ＹＧＳ─０一六號機車發生碰撞，致陳
    健生自機車上摔出再撞及同案被告乙○○○所停放之七Ｊ─七五七一號自用小客
    車之左車尾處，致傷重不治死亡之事實，亦坦承不諱，惟辯稱：係被害人騎乘機
    車行經交岔路口未減速慢行，始導致本件交通事故云云。
三、經查：
  (一)被告甲○○右揭駕車在高雄市○○區○○路與民治街交岔路口右轉時，自小客車
    右前角保險桿擦撞到被害人陳健生所騎乘機車左側中間腳踏板處，致被害人陳健
    生自機車上摔出再撞及停於該交岔路口東北角處之七Ｊ─七五七一號自用小客車
    之左車尾而肇事身亡之事實，除迭據被告甲○○於警、偵訊、原審及本院審理時
    坦承不諱，核同案被告乙○○○之供述相符外，並經證人（即至現場處理之警員
    ）林盛範於原審證述在卷，復有前揭道路交通事故調查報告表暨所附肇事現場圖
    、車禍現場照片可資佐證，而被害人陳健生確因本件車禍送醫不治死亡之事實，
    亦已如前述，被告甲○○此部分之自白亦與事實相符，堪可採信。
  (二)按汽車不得臨時停車於交岔路口十公尺內，且汽車行駛時，駕駛人應隨時注意車
    前狀況，並隨時採取必要之安全措施，又汽車行駛至交岔路口時，轉彎車應讓直
    行車先行，道路交通安全規則第九十四條第三項、第一百零二條第一項第六款、
    第一百十一條第一項第二款分別定有明文，此為駕駛人所應注意並確實遵守之事
    項，被告乙○○○、甲○○既均考領有適當之駕駛執照，對於上開規定，理當知
    之甚詳，則渠等駕車、停車時自應注意上述規定，並確實遵守之。依卷附之道路
    交通事故調查報告表上繪製之現場圖顯示，被告乙○○○所駕駛之七Ｊ─七五七
    一號自小客車係停放於前開交岔路口東北角處，車頭朝北車尾朝南，右前後輪距
    離飛機路東側路邊延伸線均為零點四公尺，右後車角距離民治街分向限制線之延
    伸線為四點四公尺，足見被告乙○○○確實違規將所駕駛之七Ｊ─七五七一號車
    停放於屬於不得臨時停車之十公尺範圍內之交岔路口無訛。再者，現場目擊證人
    洪顥玶於原審先後證稱：當時伊原在前揭交岔路口之界揚超商（位於交岔路口之
    東南處）前等候女友下班，車禍發生前伊有聽到從飛機路過來之機車按喇叭的聲
    音，聲音「叭叭叭」很刺耳，被害人所騎機車是行駛於慢車道，約距離十公尺左
    右就開始按喇叭，因為當時ＺＬ─二二七八號車從飛機路的快車道上要右轉到民
    治街，被害人所騎之機車按喇叭應係要警告該ＺＬ─二二七八號車，但該ＺＬ─
    二二七八號車好像沒有聽到一樣，未做任何停車或減速之動作而持續轉彎，致撞
    擊該部機車，撞擊點應係ＺＬ─二二七八號車之右前車頭與上揭機車之中間踏板
    處，機車遭撞擊後，被害人整個人彈甩出去，機車滑行撞上七Ｊ─七五七一號車
    ，被害人倒在七Ｊ─七五七一號車之左後邊等語（見原審卷第六十一頁、八十九
    頁），且依前揭道路交通事故調查報告表所附肇事現場圖顯示，碎片位於飛機路
    北向慢車道行車路線處，距民治街分向限制線之延伸線為零公尺、距飛機路東側
    路邊延伸線零點九公尺，而ＹＧＳ─０一六號機車倒於七Ｊ─七五七一號車之車
    尾近處，頭南偏西、尾北偏東，前輪距東側路邊延伸線為零點八公尺、後輪東側
    路邊延伸線為零點四公尺，再ＺＬ─二二七八號車停於七Ｊ─七五七一號車之右
    後方民治街東向車道處，頭東偏南、尾西偏北，左前角北距民治街分向線之延伸
    線為零點四公尺、左後角南距民治街分向線之延伸線零點三公尺，左後角距飛機
    路東側路邊延伸線二點二公尺，ＹＧＳ─０一六號機車、七Ｊ─七五七一號車及
    ＺＬ─二二七八號車之車損相片觀察，ＹＧＳ─０一六號機車之車頭至中間腳踏
    板處左側前端尚屬完好，惟自該處之後即出現明顯遭撞擊毀損之跡象，ＺＬ─二
    二七八號自小客車之右前車角處有明顯遭撞擊破裂受損之痕跡，七Ｊ─七五七一
    號自小客車左車尾之後車燈處則出現遭撞擊破裂損壞，依上開車輛受損及肇事現
    場之跡證觀之，肇事當時沿飛機路由南向北方向之慢車道行駛之ＹＧＳ─０一六
    號機車應與被告甲○○所駕駛之自小客車幾近同時抵達前開交岔路口，亦足證肇
    事當時係被告甲○○駕車右轉時，未停車禮讓直行之ＹＧＳ─０一六號機車先行
    所致，蓋若ＺＬ─二二七八號自小客車已轉彎而仍遭直行之機車衝撞時，自小客
    車被撞擊之部位應係右側車身，而非該車之車頭右前角。而依上開道路交通事故
    調查報告表上關於現場客觀環境之紀錄，當時天候晴，雖係夜間，惟有照明光線
    ，路面乾燥無缺陷，無障礙物，視距良好，則被告甲○○於行經交岔路口欲右轉
    時，如稍加注意，極為容易發現被害人陳健生所騎乘之機車亦同方向行駛而至。
    被告甲○○於肇事前既得以發現被害人陳健生亦已行將同時進入交岔路口，依前
    揭道路交通安全規則之規定，自應讓機車先行，乃竟疏未注意上情，貿然右轉，
    致發生本件交通事故，被告甲○○之駕駛行為有過失至為顯然。被告乙○○○雖
    係欲前往附近參加宴會，惟非不能將所駕駛之自小客車停放於無安全疑慮之處所
    ，乃竟擅自違規停車，導致被害人陳健生所騎乘之機車遭被告甲○○所駕駛之自
    小客車擦撞，而自機車上摔出後，再撞及其乙○○○所停放之七Ｊ─七五七一號
    自用小客車之左車尾處，導致被害人因而受傷不治死亡，被告乙○○○之停車行
    為有過失亦堪認定。被害人陳健生之死亡既係因被告甲○○、乙○○○之過失行
    為所造成，則被害人陳健生之死亡與被告二人之疏失行為間即有相當之因果關係
    。本交通事故經送高雄市行車事故鑑定委員會鑑定結果，就被告甲○○部分亦有
    相同之認定，有該會高市鑑字第九一０七一一九號鑑定意見書在卷可憑（見原審
    卷第七十一頁）。雖上開鑑定意見書另認被告乙○○○無肇事因素，惟如前所述
    ，被告乙○○○確係違規停車，且為肇成被害人死亡之原因，難謂被告乙○○○
    無肇事之原因，是此部分之鑑定，應無可採，難為被告乙○○○有利之採認。
  (三)證人洪顥玶於原審雖亦證稱：當時機車之速度應該也是很快等語，惟並無證據足
    以證明被害人有超速之違規情事，是此部分所證，尚難為被告等二人有利之認定
    。
    綜前所述，被告等二人過失致人於死之犯行，洵堪認定。
四、核被告乙○○○、甲○○所為，均係犯刑法第二百七十六條第一項之過失致人於
    死罪。被告等二人於肇事後，於警員前往現場處理時，在渠等上開犯行未為任何
    有偵查犯罪職權之公務員已知悉前，當場向警員主動承認肇事之事實，業據證人
    即警員林盛範於原審法院審理中證述明確（見原審卷第五十八頁），事後又接受
    法院之裁判，堪認被告等二人均係對於未發覺之犯罪自首而接受裁判，均應依刑
    法第六十二條前段之規定減輕其刑。
五、原審因而適用刑法第二百七十六條第一項、第六十二條前段、罰金罰鍰提高標準
    條例第一條前段，審酌被告等二人駕車時本應注意道路交通安全規則之相關規定
    ，以維護行車之安全，竟疏於注意肇生本件車禍而致人命喪失，被告乙○○○於
    肇事後坦承犯行，並積極與被害人家屬商談促成賠償之和解事宜，且被害人之母
    丙○○於原審亦表示願原諒被告乙○○○，被告甲○○迄未與被害人家屬達成和
    解，並斟酌被告二人就本件車禍發生之過失程度，被告甲○○應負之過失責任比
    例較高等一切情狀，就被告甲○○部分量處有期徒刑一年，就被告乙○○○部分
    量處有期徒刑七月，並敘明被告乙○○○先前未曾受有期徒刑以上刑之宣告，此
    有臺灣高等法院被告全國前案記錄表及臺灣高雄地方法院檢察署刑案資料查註記
    錄表各一紙附卷可憑，素行良好，其因一時失慮，致罹罪章，犯後坦承犯行，並
    積極與被害人家屬商談和解，且獲得被害人家屬之原諒，現亦於高雄小港機場空
    廚工作，經此偵查審判經過，當知所警惕，信無再犯之虞，因認對被告乙○○○
    所宣告之刑，以暫不執行為適當，併諭知緩刑二年，以啟自新。經核原判決認事
    用法並無違誤，量刑亦稱允當，被告甲○○上訴意旨認被害人陳健生超速違規，
    原判決未予審酌，指摘原判決不當；被告乙○○○上訴意旨認被害人陳健生之死
    亡與其違規停車無因果關係，指摘原判決不當，均無理由，均應予駁回。
據上論結，應依刑事訴訟法第三百六十八條，判決如主文。
本案經檢察官郭振昌到庭執行職務。
中    華    民    國        九十二      年      三      月     二十     日
                              臺灣高等法院高雄分院刑事第四庭
                                  審判長法官  蕭權閔
                                        法官  陳啟造
                                        法官  李嘉興
右正本證明與原本無異。
不得上訴。
                                      書記官  劉博文
中    華    民    國        九十二      年      三      月    二十四    日
附錄：本判決論罪科刑法條：
刑法第二百七十六條第二項
從事業務之人，因業務上之過失犯前項之罪者，處五年以下有期徒刑或拘役，得併科
三千元以下罰金。
                                                                      Ｈ


司法院資訊處製作；財團法人民間司法改革基金會備份。
